【裁判字號】    95,交聲,65
【裁判日期】    950515
【裁判案由】    違反道路交通管理處罰條例聲明異議
【裁判全文】
臺灣花蓮地方法院刑事裁定              95年度交聲字第65號
移
異  議  人    乙○○
即受處分人
上列異議人即受處分人因違反道路交通管理處罰條例案件，對於
交通部公路總局台北區監理所花蓮監理站95年4 月20日所為之處
分（原處分案號：花監違字第裁44─PI0000000 號）聲明異議，
本院裁定如下：
    主  文
異議駁回。
    理  由
一、按汽車駕駛人，爭道行駛，在多車道不依規定駕車者，處新
    臺幣（下同）600 元以上1,800元以下罰鍰，並記違規點數1
    點，道路交通管理處罰條例第45條第4 款、第63條第1項第1
    款定有明文。又按機車優先車道標線，用以指示機器腳踏車
    優先行駛之車道，其他車種除起步、準備停車、臨時停車或
    轉向外，不得橫跨或占用行駛，道路交通標誌標線號誌設置
    規則第174 條之1第1項亦有明文，易言之，倘機車以外其他
    車種，於多車道非因起步、準備停車、臨時停車或轉向等原
    因而任意橫跨或占用行駛機車優先車道者，即屬在多車道不
    依規定駕車之違規行為。
二、原處分意旨略以：異議人即受處分人乙○○所有之 U6-5458
    號自小客車，於民國95年2月10日下午4時40分許，於花蓮市
    ○○路與林森路口，經警攔停舉發其「在多車道不依規定駕
    車」之違規，爰依道路交通管理處罰條例第45條第4 款（裁
    決書誤載為第45條第1 項第4款）之規定，裁處罰鍰900元，
    並依同條例第63條第1項第1款之規定記違規點數1點。
三、聲明異議意旨略以：異議人遭舉發路段無論地面及路邊均未
    有記載係「機車專用道」，汽車何以不能行駛？另異議人遭
    舉發時，因原欲直行之和平路前方因地下水工程施工致圍籬
    佔用前方和平路，伊乃欲右轉林森路，始切行到該外側車道
    ，並非無故任意占用該車道，為此聲明異議等語。
四、經查，異議人即受處分人就其於上開時、地駕駛上開自小客
    車遭警舉發之事實並不爭執，並經證人花蓮縣警察局花蓮分
    局中山派出所警員甲○○到庭結證屬實，且有該警察局花警
    交字第P10000000號舉發違反道路交通管理事件通知單1件可
    稽。異議人雖以上揭情詞置辯，惟查：按車種專用車道標線
    ，用以指示僅限於某車種行駛之專用車道，其他車種及行人
    不得進入，道路交通標誌標線號誌設置規則第174 條定有明
    文。又機車優先車道標線，用以指示機器腳踏車優先行駛之
    車道，其他車種除起步、準備停車、臨時停車或轉向外，不
    得橫跨或占用行駛，已如前述，本件異議人為領有駕駛執照
    之汽車駕駛人，對此交通法規不得諉為不知，又查，本案異
    議人遭警舉發之路段（和平路），係劃設有機車優先道之路
    段，此為證人甲○○到庭證述甚明，且參以異議人於異議狀
    記載：「實際勘查現場僅於地面上繪有『機慢車優先』」等
    情（見卷附95年4月20日聲明異議狀第2頁第7行、第8行），
    益證該路段舉發車道上之地面有寫明「機慢車優先」字樣，
    是車輛行經該處，駕駛人應可清楚發現及辨識，是本案異議
    人遭警舉發違規路段確實係劃設為機車優先道之事實，堪可
    認定；再查，異議人雖另以其前方路口有施工圍籬至無法直
    行，其斯時係欲右轉林森路使占用該車道等情置辯，且提出
    事發後4、5日現場照片二幀與本院參酌，但查，質諸證人甲
    ○○到庭證稱：「我當時在林森路跟和平路的紅綠燈和另一
    位同事實施定點稽查，我站在林森路與和平路的紅綠燈，我
    當時的位置是在轉角，我因為看到異議人從和平路上三、四
    十公尺前處所就占用機車道行駛直行，他還沒有轉彎，我就
    把他攔下，當時他看不出有要轉彎的樣子。」、「我是面向
    和平路的車行方向，靠近機車道那邊，剛好看到異議人開車
    過來。」、「（法官問：現場和平路在往前是否有施工圍籬
    ？並提示異議人繪製之圖及照片）當時施工處不是如照片所
    示，而是在和平路比較靠近建林街那邊，故我攔下的那個時
    候，舉發地點和平路前方並沒有施工，應該不會影響到異議
    人行車的路線。」等語，可證異議人遭舉發前，係在駕車直
    行中且無預備轉彎之狀態（即未有打方向燈等情），此外，
    本案舉發路段之前方和平路內側車道路段，並無異議人所稱
    因有施工圍籬致車輛無法直行而必須右轉之狀態甚明；衡以
    證人為花蓮縣警察局花蓮分局中山派出所員警，僅係於執行
    勤務適時發現異議人有上開違規情形而上前取締，其與異議
    人素不相識，復無怨隙，應無甘冒觸犯偽證之罪責，故意構
    詞誣陷異議人之必要，苟無其他積極證據可佐，已難認其有
    何濫行舉發違規之情形。另異議人雖提出上開舉發後4、5日
    之現場照片，然觀諸上開照片仍有多台車輛直行舉發路段之
    和平路內側車道通過林森路口之情形，是自難據以該照片而
    推認異議人舉發當時有右轉之情事。綜上，異議人為汽車駕
    駛人，本應遵守道路交通標誌、標線、號誌之指示、警告、
    禁制規定而行駛，其既非在「起步」、「準備停車」、「臨
    時停車」、「轉向」之情況，竟於上開時、地，駕駛汽車行
    駛於機車優先道上，堪認其確有在多車道不依規定駕車之違
    規行為無訛，是異議人指摘標誌設置不當云云，自無足採，
    從而原處分機關援引上開規定，裁處罰鍰900 元並記違規點
    數1點，核無不當，本件異議為無理由，應予駁回。
五、依道路交通案件處理辦法第19條，裁定如主文。
中    華    民    國    95    年    5     月    15    日
                        臺灣花蓮地方法院刑事第三庭
                                    法  官  張嘉芬
上列正本證明與原本無異。
如對本裁定不服，應於送達後5 日內，向本院提出抗告狀（應抄
附繕本）
                                    書記官  陳雅君
中    華    民    國    95    年    5     月    16    日


司法院資訊處製作；財團法人民間司法改革基金會備份。
